【裁判字號】    96,上易,745
【裁判日期】    970304
【裁判案由】    竊盜
【裁判全文】
臺灣高等法院臺南分院刑事判決         96年度上易字第745號
上  訴  人  臺灣臺南地方法院檢察署檢察官
被      告  丙○○
           丁○○
上二人共同
選任辯護人  盧俊誠  律師
上列上訴人因被告竊盜案件，不服臺灣臺南地方法院96年度易字
第1223號中華民國96年10月29日第一審判決（起訴案號：臺灣臺
南地方法院檢察署96年度偵字第8819號），提起上訴，本院判決
如下：
    主  文
上訴駁回。
    理  由
壹、公訴意旨略以：被告丁○○、丙○○均係址設臺南市○○區
    ○○路3段311巷30號後方鐵皮屋「詠晟興業有限公司」之股
    東，其所有之廠房並與由乙○○所經營之「山盛詮機械有限
    公司」相鄰。詎被告丁○○竟意圖為自己不法之所有，於96
    年4月25日上午7時31分許，徒手進入「山盛詮機械有限公司
    」廠房內，竊取乙○○所有之機械設備「電磁閥」1只、泵
    浦1具、粉碎機白鐵料桶1個、螺絲1只、乾燥機及抽料機零
    件、EFBG開關軸心等既遂（公訴人於原審96年10月11日期日
    勘驗錄影帶後，更正犯罪事實，認被告丁○○當日竊取之物
    品是「電腦面版」，參原審卷第34頁）；另被告丙○○亦意
    圖為自己不法之所有，於96年5月1日上午8時4分許，由丙○○至上開公司，徒手竊取乙○○所有製作乾燥機所用之「白
    鐵蓋」2個既遂，因認被告2人均涉犯刑法第320條第1項之竊
    盜罪。
貳、證據能力部分：
一、證人乙○○、胡曉帆於警詢之證述，被告不同意作為證據，
    依刑事訴訟法第159條第1項、第159條之5第1項之規定，證
    人乙○○、胡曉帆先前於警詢之證述並無具有較可信之要件
    ，則證人乙○○、胡曉帆先前於警詢之證述，即不符合刑事
    訴訟法第159條之2例外得作為證據之要件規定，自無證據能
    力。
二、證人胡曉帆、黃永期於偵查中檢察官訊問時之陳述，雖屬被
    告以外之人於審判外之言詞陳述，惟檢察官於偵訊前已踐行
    具結程式，檢察官亦無任何違法取供情事，其所為之證述顯
    係出於自由意志，而上開證人係成年人，有完足之觀察、記
    憶及陳述能力，其所為之證述可信性極高，復查無「顯有不
    可信之情況」，依刑事訴訟法第159條之1第2項規定，為傳
    聞證據之例外，有證據能力。
三、證人乙○○於檢察官偵訊中之證述，未經依法具結，依刑事
    訴訟法第158條之3規定，自不得作為證據。
四、又公訴人、被告及其辯護人對於其餘證據，均同意作為證據
    ，且迄於言詞辯論終結前亦未聲明異議。本院審酌該證據資
    料作成時之情況，核無違法取證或其他瑕疵，且為證明本件
    犯罪事實所必要之重要關係事項，認為以之作為證據為適當
    ，依第159條之5第1項之規定，自得作為證據。
參、按犯罪事實應依證據認定之，無證據不得認定犯罪事實；不
    能證明被告犯罪者，應諭知無罪之判決，刑事訴訟法第154
    條第2項、第301條第1項分別定有明文。又事實之認定，應
    憑證據，如未能發現相當證據，或證據不足以證明，自不能
    以推測或擬制之方法，以為裁判基礎（最高法院40年台上字
    第86號判例意旨參照）。且按刑事訴訟法第161條第1項規定
    ：檢察官就被告犯罪事實，應負舉證責任，並指出證明之方
    法。因此，檢察官對於起訴之犯罪事實，應負提出證據及說
    服之實質舉證責任。倘其所提出之直接證據或間接證據，或
    其所指出之證明方法，並未達到通常一般之人均不致有所懷
    疑，而得確信其為真實之程度，而有合理之懷疑存在而無從
    使事實審法院得有罪之確信時，基於無罪推定之原則，即應
    為被告無罪判決之諭知（最高法院76年台上字第4986號、92
    年台上字第128號判例意旨參照）。
肆、公訴及上訴意旨認被告涉犯上開竊盜罪嫌，無非係以告訴人
    乙○○警詢及偵查中指訴、證人胡曉帆、黃永期於偵查中之
    證詞、被告告訴人乙○○工廠失竊案現場平面圖、及監視器
    翻拍照片為依據，並認被告丁○○若欲至該空地處拿取自己
    所有之零件，如非穿越「山盛詮機械有限公司」廠房前往，
    便係經由該公司辦公室旁之通道，始能到達該處，然於案發
    當時，雖見被告丁○○欲進入該公司，卻並未見其穿越該公
    司廠房，或經由該公司辦公室旁之通道前往堆置機械設備之
    空地，最後竟見其雙手抱有不明物品離開該公司廠房，故應
    係被告丁○○進入該公司廠房後竊取告訴人乙○○所有之物
    甚明；又被告丙○○竊取該「白鐵蓋」得手後，至其將該物
    又放回原處，僅約20秒之時間，尚不足以讓其製作樣本繪圖
    ，又「白鐵蓋」係工廠大量生產之物，並無另行繪圖訂做之
    必要，被告丙○○顯係因得手後發現現場裝有錄影監視器，
    為免其犯行洩露，始將該物放回原處等情為依據。訊據被告
    2人均否認犯行，被告丁○○辯稱：伊並未竊盜，伊是至「
    山盛詮機械有限公司」廠房旁之空地，拿取自己所有之白鐵
    物品等語；被告丙○○辯稱，渠並非竊盜，渠只是取該白鐵
    蓋回來做樣本繪圖，且使用後已立即放回原位等語。
伍、經查：
一、被告丁○○竊盜部分：
(一)經查證人即告訴人乙○○於原審證稱：「（起訴書犯罪事實
    所載被告丁○○竊取你所有之機械設備『電磁閥』1只、泵
    浦1具、粉碎機白鐵料桶1個、螺絲1只、乾燥機及抽料機零
    件、EFBG開關軸心等物品，是何人於何時前往你工廠竊取？
    ）是被告丙○○到我工廠承認是他竊取的，但所竊取時間並
    非96年4月25日」等語（見原審96年10月11日審理筆錄）；
    嗣於本院97年2月19日審理時則供稱：「丁○○所拿的東西
    ，絕對不是白鐵網，監視器所錄他所拿的東西，後來我研究
    結果係自由日報財經版的報紙，該份報紙我丟了很多次」等
    語（見本院97年2月19日審理筆錄第109頁）。是依證人所述
    ，均無法得知被告於起訴事實所載之時地，確有竊取告訴人
    所有之「機械設備『電磁閥』1只、泵浦1具、粉碎機白鐵料
    桶1個、螺絲1只、乾燥機及抽料機零件、EFBG開關軸心」等
    物品或「電腦面版」之情事。從而公訴人起訴認被告丁○○
    於96年4月25日竊取告訴人乙○○所有之機械設備「電磁閥
    」1只、泵浦1具、粉碎機白鐵料桶1個、螺絲1只、乾燥機及
    抽料機零件、EFBG開關軸心等物品之犯罪事實或公訴人經原
    審勘驗錄影帶後，更正犯罪事實，認被告丁○○當日竊取之
    物品是「電腦面版」，均屬無據。
(二)
  (1)證人即告訴人乙○○於原審證述：「（96年4月25日究竟是
    何人前往你廠房竊取何物？）是被告丁○○去我工廠，但是
    我無法確認究竟拿了何物品（96年4月25日既然有拍攝到被
    告丁○○前往你工廠取得不明物品之影帶，為何於警詢、偵
    查中均未向承辦人員表示被告丁○○所竊取之物品為何物？
    ）因為事實上我也看不出是何物品。」、「（是否可以明確
    告訴本院你今日是要告被告丁○○於96年4月25日上午7時31
    分竊取你何物？）我真的不知道被告丁○○究竟拿了何物，
    因為我的置物櫃內放了很多東西，被告丁○○進入的地點就
    是我工廠裡面，他進去後又出來，手上多了東西，那一定是
    我工廠裡面的東西。」等語（見原審96年10月15日審理筆錄
    ）、「（既然看不出是何物品，如何能證明這個不知名稱之
    物品是你所有？）因為被告進入又出來沒有幾秒鐘，但該地
    點所有之物均是我的。」等語（見原審第35至40頁）。
  (2)經原審當庭勘驗96年4月25日上午7時31分之告訴人工廠之監
    視器錄影帶，其勘驗結果如下：
    7時31分19秒至22秒：被告丁○○出現在鏡頭中，往前走。
    7時31分22秒至25秒：被告丁○○張口說話。
    7時31分25秒至27秒：被告丁○○轉身走。
    7時31分28秒至46秒：鏡頭中無人。
    7時31分47秒至54秒：被告丁○○出現在鏡頭中，背對鏡頭
    （見原審卷第32頁）
    從上開勘驗結果，並無法特定被告丁○○所持之物品為何，
    從而是否為告訴人所有之物品，除有證人即乙○○前揭證述
    ：「因為被告進入又出來沒有幾秒鐘，但該地點所有之物均
    是我的。」等語（見原審96年10月11日審理筆錄）外，亦無
    其他證據足資證明，然倘該物品為告訴人乙○○工廠所有之
    物品，豈有在勘驗完錄影帶後，仍無法看出該物品為何？且
    由被害人即乙○○前揭證述可知證人對於所失竊之物品前後
    所述不一，此外並無其他證據證明有證人所述之物品失竊，
    從而告訴人乙○○之指述是否可採，尚非無疑。
(三)況「詠晟興業有限公司」與由告訴人乙○○所經營之「山盛
    詮機械有限公司」前後相鄰，兩間公司於本案發生前廠房並
    無屏障，為開放式之空間，此為告訴人所不否認，又證人甲○○於本院審理時亦證稱「（被告如果要去打開電源是否要
    到乙○○那邊開？）不遠」、「（我們要到後面是否一定要
    經過乙○○前面？）是的。（我有一具燈具要開電源是否要
    經過乙○○廠房？）有的。你有壹具」等語（本院卷第103
    頁），衡情被告為拿取物品或開啟電源亦有進入告訴人經營
    「山盛詮機械有限公司」之可能，既無法排除被告當日是前
    往伊公司廠房，拿取自己公司物品之虞，即無法據告訴人上
    開證述為被告不利之認定。
(四)末按，證人黃永期、胡曉帆雖於偵查中證述被告有承認竊取
    告訴人之財物，然證人黃永期、胡曉帆並未證述被告承認於
    起訴書所載之時地竊取告訴人何種物品；又證人甲○○雖到
    庭證稱「被告丁○○在乙○○面前承認偷竊行為，丙○○沒
    有」等語，核與證人即告訴人乙○○前揭證述稱：「是被告
    丙○○到我工廠承認是他竊取的」等語尚有未符，綜上前揭
    證人之證詞亦無法據此為被告不利之認定。
二、有關被告丙○○竊盜部分：
(一)被告確於上開時地前往告訴人之工廠拿取2個白鐵蓋乙節，
    固為被告所不否認，且經證人即告訴人乙○○證述在卷，復
    經原審當庭勘驗現場拍攝之錄影帶，勘驗結果為「於8時5分
    至6分之間確實有持2個白鐵蓋」，有原審勘驗筆錄附卷可稽
    （原審卷第33頁），此部分之事實應堪採信。
(二)按刑法第320條第1項之竊盜罪，以行為人主觀上有不法所有
    之意圖為必要，若僅係供己一時使用，於使用完畢後，即將
    車輛返還，乃屬學理上所稱之使用竊盜，自難以竊盜罪相繩
    依偵查卷第26頁卷附之錄影帶翻拍相片於5月1日之8時6分27
    秒可看出被告丙○○又將上開2個白鐵蓋拿回原處（見偵卷
    第26頁翻拍相片），從而被告取得2個白鐵蓋前後僅有幾十
    秒，旋即將白鐵蓋物歸原處，故本件所應探究者即【行為人
    主觀上有無不法所有之意圖】。雖證人乙○○於原審審理時
    證稱：「（自今日勘驗之影帶中可看出96年5月1日被告丙○○於8時5分至6分之間確實有持2個白鐵蓋，但自偵查卷第26
    頁你所提出之錄影帶翻拍相片於該日之8時6分27秒也可看出
    被告丙○○似乎又將上開2個白鐵蓋拿回原處，有何意見？
    （提示偵卷第26頁翻拍相片）確有此事，但那是因為被告丙○○有看到攝影機正在錄影，他因為害怕犯行被發現，所以
    才將白鐵蓋拿回去原處放。（所以96年5月1日白鐵蓋後來物
    歸原處？）是的。」等語（見原審96年10月11日審理筆錄）
    。然經原審當庭勘驗96年5月1日案發現場監視錄影帶，勘驗
    結果為「行為人（即被告）往前走，左右張望，手中拿白色
    不知名物品，…，行為人往回走」，此有原審勘驗筆錄附卷
    （原審卷第33頁），從而依現場監視錄影帶內容以觀，被告
    於取得白鐵蓋當時是否已知遭錄影一節，尚無從證明，故被
    告既不知取得白鐵蓋當時遭錄影，即非如告訴人所指因害怕
    犯行被發現，將到手之白鐵蓋返還。至被告另辯稱伊拿取2
    個白鐵蓋是為當樣本云云，固不足採，但亦無從資為認定被
    告有主觀上不法所有之意圖之證據，且本件公訴人就並未舉
    出被告主觀上有不法所有之意圖之證據，此部分本院亦無法
    為被告主觀上有不法所有之意圖之認定。
(三)至證人黃永期、胡曉帆證詞（偵卷第38、39頁、第13頁）無
    法為被告不利之認定，已如前述，證人甲○○於本院審理時
    亦證稱「（被告二人有無在乙○○面前承認偷竊行為？）丁○○有承認，丙○○沒有」（本院卷第101頁）。從而證人
    甲○○之證詞亦無法為被告丙○○不利之認定，附此敘明。
陸、綜上所述，本件公訴意旨據以起訴之証據顯不足資為被告2
    人確有本件公訴人所指之竊盜犯行之依據，此外復無其他積
    極証據足資証明被告2人上開竊盜犯行，是被告2人被訴上開
    犯行尚屬不能証明，顯然無法說服本院形成被告2人有罪之
    確信，原審據以諭知無罪之判決，認事用法，經核並無不合
    ，檢察官上訴意旨仍認被告2人涉有上開犯行，並據而指摘
    原判決不當，非有理由，應予駁回。
柒、據上論結，應依刑事訴訟法第368條，判決如主文。
本案經檢察官羅清溪到庭執行職務。
中    華    民    國    97    年    3     月    4    日
                  刑事第四庭  審判長法  官  吳志誠
                                    法  官  陳珍如
                                    法  官  羅心芳
以上正本證明與原本無異。
不得上訴。
                                    書記官  蔡振豐
中    華    民    國    97    年    3     月    5     日


司法院資訊處製作；財團法人民間司法改革基金會備份。
